【裁判字號】    89,易,784
【裁判日期】    900302
【裁判案由】    侵占
【裁判全文】
臺灣屏東地方法院刑事判決                          八十九年度易字第七八四號
    公  訴  人  臺灣屏東地方法院檢察署檢察官
    被      告  乙○○
右被告因侵占案件，經檢察官提起公訴（八十九年度偵字第五七七號），本院判決如
左：
     主  文
乙○○意圖為自己不法之所有，而侵占自己持有他人之物，累犯，處有期徒刑陸月，
如易科罰金，以參佰元折算壹日。
     事  實
一、乙○○前因違反麻醉藥品管理條例，經本院判處有期徒刑七月，於民國八十六年
    九月十四日執行完畢，猶不知悔改，復於八十八年一月十日，至高雄市苓雅區○
    ○○路八十號國晉小客車租賃有限公司 (下稱國晉公司)，向國晉公司承租車牌
    號碼ＹＭ－４９０８號小客車一部，雙方約定每日租金為新台幣一千八百元，租
    賃期間為一日，詎乙○○於翌日，即八十八年一月十一日租期屆滿後，竟意圖為
    自己不法之所有，將該自小客車佔為己有。嗣於八十八年三月初某日，上開自小
    客車為乙○○不詳之友人駕駛中，因遭臨檢，駕駛人棄車逃逸，始為警尋獲。
二、案經國晉公司訴請臺灣高雄地方法院檢察署呈請臺灣高等法院高雄分院檢察署檢
    察長移轉臺灣屏東地方法院檢察署檢察官偵查起訴。
     理  由
一、訊據被告固不否認於前開時、地，向國晉公司租車，惟矢口否認有侵占之犯行，
    辯稱：我租完車後，就開到屏東縣萬丹鄉我朋友家，當天晚上就被我朋友李怡惠
    偷偷開走，之後，我曾打電話予李怡惠，叫她把車子還我，但她都未將車子開來
    給我，且我因吸毒，又不敢報警，李怡惠之男友甲○○可證明，車子均為李怡惠
    在使用云云。經查：右開犯罪事實，業據告訴人國晉公司指訴綦詳，復有租賃契
    約書一紙附卷可稽。至被告雖以前詞置辯，惟經本院傳訊證人甲○○，依證人所
    證，其與李怡惠為普通朋友關係，僅看過李怡惠開過二次車，且不知所開之汽車
    是否為被告所有等語，是證人既非如被告所辯，對該車究由何人使用，均知之甚
    稔，其證詞自無法引為被告有利之證明。再者，被告前於檢察官偵訊中，先辯稱
    ：該車是我朋友陳志銘借的，不是我借的，因我無駕照，不可能去租車，租車時
    是我與陳志銘一起去的，事實上是陳志銘以我名義向車行借車，我不知道有法律
    責任，才同意他以我名義借車云云，後又改稱：因租車後，有要事纏身，故託朋
    友李怡惠代為還車，當時曾電詢李怡惠車子是否已歸還，並經李怡惠證實車子確
    已還予租車公司云云，嗣於本院中又改稱前詞，前後所辯，大相逕庭，已有避重
    就輕之嫌。況被告於偵查中已坦承，該車曾使用至八十八年一月二十五日等語，
    而被告亦自承係於八十八年二月二十一日始因違反毒品危害防制條例，被裁定移
    送觀察勒戒，乃被告明知於租賃期限屆至後，仍繼續使用該自小客車達十四日之
    久，嗣後又任由友人李怡惠、陳志銘等人將車開走，而未思與租車公司聯絡，其
    顯有不法所有之意圖甚明，故被告所辯，均不足採，其犯行已堪認定。
二、核被告所為，係犯刑法第三百三十五條第一項之普通侵占罪。被告前因違反麻醉
    藥品管理條例，經本院判處有期徒刑七月，於八十六年九月十四日執行完畢，有
    卷附被告全國前案紀錄表可按，其受有期徒刑之執行完畢後，五年內再犯有期徒
    刑以上刑之罪，為累犯，依法應加重其刑。爰審酌被告有多次前科，素行不良，
    且其迄未與告訴人和解，賠償告訴人之損害，並犯後飾詞狡辯，毫無悔意之態度
    等一切情狀，量處如主文所示之刑。又被告行為後，刑法第四十一條已於九十年
    一月十日修正公布，並自同年月十二日生效，依修正後所規定「犯最重本刑為五
    年以下有期徒刑以下之刑之罪，而受六個月以下有期徒刑或拘役之宣告，因身體
    、教育、職業、家庭之關係或其他正當事由，執行顯有困難者，得以一元以上三
    元以下折算一日，易科罰金。但確因不執行所宣告之刑，難以收矯正之效，或難
    以維持法秩序者，不在此限。併合處罰之數罪，均有前項情形，其應執行之刑逾
    六月者，亦同。」，與修正前之規定「犯最重本刑為三年以下有期徒刑以下刑之
    罪，而受六月以下有期徒刑或拘役之宣告，因身體、教育、職業或家庭之關係，
    執行顯有困難者，得以一元以上三元以下折算一日，易科罰金。」相比較，以修
    正後之規定有利於被告，依刑法第二條第一項前段，應適用修正後之規定，諭知
    易科罰金之折算標準，以符法制。
據上論斷，應依刑事訴訟法第二百九十九條第一項前段、刑法第二條第一項前段、第
三百三十五條第一項、第四十七條、第四十一條第一項前段、罰金罰鍰提高標準條例
第一條前段、第二條，判決如主文。
本案經檢察官潘國威到庭執行職務
中      華      民      國      九十      年      三      月     二     日
                                      臺灣屏東地方法院刑事第一庭
                                          法  官   包梅真
右判決正本證明與原本無異。
對於本判決如有不服應於收受送達後十日內向本院提出上訴書狀上訴於台灣高等法院
高雄分院並按他造當事人之人數附具繕本。
                                          書記官   蔡進吉
中      華      民      國      九十      年      三      月      五    日
附錄法條：
刑法第三百三十五條第一項
意圖為自己或第三人不法之所有，而侵占自己持有他人之物者，處五年以
下有期徒刑、拘役或科或併科一千元以下罰金。


司法院資訊處製作；財團法人民間司法改革基金會備份。
